【裁判字號】    99,簡上,249
【裁判日期】    990805
【裁判案由】    妨害名譽
【裁判全文】
臺灣高雄地方法院刑事判決             99年度簡上字第249號
上  訴  人
即  被  告  甲○○
上列上訴人因妨害名譽等案件，不服本院高雄簡易庭民國99年4
月22日98年度審簡字第6130號第一審刑事簡易判決（聲請簡易判
決處刑案號：98年度偵字第29473 號），提起上訴，本院管轄之
第二審合議庭判決如下：
    主  文
上訴駁回。
    事  實
一、緣林子祺受其子林予釩之委任，擔任臺灣高雄地方法院民國
    98年度雄簡字第343 號給付票款事件之訴訟代理人，竟先後
    出於公然侮辱之犯意，而為下列犯行：
（一）於98年3 月11日在本院民事簡易庭法官審理上開給付票款
      事件中之公開法庭內，於法官訊問：林予釩為什麼開這兩
      張本票之際，林子祺竟對乙○○稱：因為有一個同性戀的
      集團常常到我的咖啡店內去消費，花了幾百塊以後就把我
      兒子約出去，加入他們GAY 的集團結果被我們發現被我太
      太和我發現；我今天才見識到誰帶我兒子去加入同性戀，
      我今天才特別見識他等語，公然以攸關個人性向隱私之事
      ，貶抑乙○○之人格，而侮辱乙○○。
（二）於同年6 月24日在本院法官審理上開給付票款事件之前揭
      公開法庭內，復對乙○○稱：我很看不起這種GAY 的團體
      ，隨便到人家的店裡去找人消費來當他的GAY 。這種GAY
      是不要臉的等語，再次公然以攸關個人性向隱私之事，貶
      抑乙○○之人格，而侮辱乙○○。
二、案經乙○○訴由臺灣高雄地方法院檢察署檢察官偵查後聲請
    簡易判決處刑。
    理  由
一、證據能力部分：按被告以外之人於審判外之言詞或書面陳述
    ，除法律有規定者外，不得作為證據。又被告以外之人於審
    判外之陳述，雖不符前4 條之規定，而經當事人於審判程序
    同意作為證據，法院審酌該言詞陳述或書面陳述作成時之情
    況，認為適當者，亦得為證據，刑事訴訟法第159 條第1 項
    、第159 條之5 第1 項分別定有明文。查本案認定事實所引
    用之卷證資料，除原已符同法第159 條之1 至第159 條之4
    規定、及法律另有規定等傳聞法則例外規定，而得作為證據
    外，其餘卷證資料，並無證據證明係公務員違背法定程序所
    取得，檢察官及被告於審判程序中復均同意作為認定本件犯
    罪事實之證據，且本院審酌前揭陳述作成時之情況，並無違
    法取證之瑕疵，亦認以之作為證據為適當，是本件有關被告
    以外之人於審判外之言詞或書面陳述等供述證據，依前揭法
    條意旨，自均得為證據。
二、訊據上訴人即被告固坦認於前揭時、地，有為前揭言詞，惟
    矢口否認有何公然侮辱犯行，辯稱：其無公然侮辱犯意，其
    係稱「GAY 團體」，前揭言詞亦非針對告訴人乙○○，是告
    訴人叫其稱他GAY，其僅單純陳述事實云云。經查：
（一）上揭事實，除被告是否有公然侮辱之主觀犯意外，業據被
      告於偵訊及本院審理時坦承不諱（見偵卷第9 頁、本院卷
      第39頁），核與告訴人乙○○於偵訊及本院審理時指訴相
      符（見偵卷第9 至10頁、本院卷第32至36頁），並有臺灣
      高雄地方法院檢察署檢察官勘驗筆錄、本院民事庭98年度
      雄簡字第343 號給付票款事件法庭錄音光碟各1 份在卷可
      稽（見偵卷第6 、13頁），自堪認定。
（二）被告雖以前詞置辯，惟查：
    1.按所謂侮辱，係指對他人為蔑視或不尊重之行為，對他人
      做否定之評價，而使他人社會、倫理道德之價值受到侵害
      、貶損，且不限以言詞或行動等方式為之，亦與侮辱行為
      所表達內容是否真實無關。核以「GAY 」之用詞，在一般
      社會俚語中，係用以指稱男同性戀者，而所謂同性戀，與
      雙性戀、異性戀相同，均係指人類之性傾向而言，理應無
      論是否為同性戀，均與個人人格及社會地位高低之評價無
      關。然刑法第309 條所保護者為個人名譽、隱私及公共利
      益，且名譽究有無毀損，非單依被害人主觀上之感情決定
      之，實應依社會客觀之評價，對其人之真實價值是否已受
      貶損而決定之。是同性戀在我國雖非違法，惟亦未獲得社
      會普遍之認同，甚至遭部分保守人士所嫌棄，且個人性向
      屬當事人間極為私密之事，苟非當事人對外自認（即一般
      所謂『出櫃』）而為人所周知外，他人無端以同性戀者稱
      之，自屬對其人格尊嚴有所減損。再細繹「GAY 」之英文
      字義，固有「快樂、愉快的、鮮明、鮮豔、華麗、同性戀
      愛的」之中性意義，惟亦有「尋歡作樂用、淫蕩、放蕩的
      」等社會一般人對行為舉止負面評價之用意，是無端以「
      GAY 」之詞對他人稱之，難謂無侵害他人人格尊嚴。酌以
      被告於事實欄一（一）、（二）所示時、地，僅係參與民
      事給付票款事件訴訟，然其所言前揭「GAY 」之事，與民
      事法官所問被告之子是否簽發本票無涉，是被告於前揭訴
      訟程序中，突然提及前揭與訴訟無關，但卻足以貶損告訴
      人人格之用語，主觀上難謂無公然侮辱之犯意。況被告於
      事實欄一（二）所示時、地，亦稱「我很『看不起』這種
      GAY 的團體‧‧‧這種GAY 是『不要臉的』」等語，益見
      被告對於「GAY 」之用詞，係採否定評價，且有蔑視之意
      甚明，主觀上自有公然侮辱之犯意無訛。
    2.衡情被告為前揭辱罵言詞，起因於告訴人訴請被告之子給
      付票款民事訴訟，而被告係擔任其子之訴訟代理人，有本
      院98年度雄簡字第343 號簡易民事判決1 份在卷可按（見
      偵卷第3 至4 頁），足見前揭時、地，被告之對造為告訴
      人，是被告前揭陳述對象自可特定為告訴人。而被告亦於
      事實欄一（一）稱：「‧‧‧我今天才見識到誰帶我兒子
      去加入同性戀，我今天才特別見識他」等語，堪認被告前
      揭侮辱詞語，均係針對告訴人所為，而非向他人所為無疑
      ，要與稱「GAY 團體」之非個人用詞無涉。
    3.雖證人丙○○於本院審理時證稱：「（被告問：我當初叫
      乙○○卡仔仙，乙○○說不好聽，叫我叫他GAY 就好，你
      有無聽到？）『應該是』有聽過乙○○有這樣說」等語（
      見本院卷第36至37頁），足見證人丙○○並「未確定」告
      訴人果為前揭言詞。而告訴人亦於本院審理時否認在卷（
      見本院卷第35頁），則告訴人是否有為前揭陳述，即有合
      理可疑。況被告係於事實欄一（一）、（二）所示公開、
      莊嚴之法庭內，陳述前揭與訴訟內容無關言詞，更於事實
      欄一（二）以「看不起」、「這種GAY 是不要臉的」等詞
      語陳述，是被告於斯時陳述「GAY 」之詞語，係基於貶低
      、蔑視之意，亦係不尊重告訴人隱私個人性向之舉，主觀
      上自有公然侮辱之犯意，自難認被告前揭言詞，僅係單純
      為事實陳述，況被告為前揭詞語內容是否真實，要與被告
      是否構成公然侮辱罪無涉，自非可以證人丙○○前揭證詞
      ，率為有利被告之認定。
    4.綜上各節以觀，足認被告主觀上有公然侮辱之犯意，客觀
      上有公然侮辱之行為無疑，被告前揭所辯，顯係臨訟畏罪
      之詞，委無足採。
（三）綜上，本件事證明確，被告前揭公然侮辱犯行，洵堪認定
      ，應予依法論科。
二、核被告所為，係犯刑法第309 條第1 項之公然侮辱罪。其所
    犯上開2 罪犯意各別，行為互殊，應予分論併罰。原審因而
    適用刑法第309 條第1 項、第41條第1 項前段、第51條第6
    款，刑法施行法第1 條之1 等規定，並審酌被告僅因細故即
    在多數人得共聞共見之處，出言辱罵告訴人，足以貶損告訴
    人於社會上之人格及地位，其行為可議，且其犯後未賠償告
    訴人所受損失，惟念其並無前科，有臺灣高等法院被告前案
    紀錄表在卷可稽等一切情狀，分別量處拘役30日及易科罰金
    折算標準，並定其應執行刑為拘役50日及易科罰金折算標準
    ，其認事用法均無不當，量刑亦稱妥適，是被告提起上訴猶
    製新詞否認犯行，為無理由，應予駁回。
據上論斷，應依刑事訴訟法第455 條之1 第1 項、第3 項、第36
8條、第364 條，判決如主文。
本案經檢察官丁○○到庭執行職務。
中    華    民    國    99    年    8     月    5     日
                  刑事第九庭    審判長法  官   鄭詠仁
                                      法  官   黃沛文
                                      法  官   謝枚霏
上列正本證明與原本無異。
本件不得上訴。
中    華    民    國    99    年    8     月    5     日
                                      書記官   楊馥如
附錄本判決論罪之法條：
中華民國刑法第309條第1項
（公然侮辱罪）
公然侮辱人者，處拘役或 3 百元以下罰金。

司法院資訊處製作；財團法人民間司法改革基金會備份。
